【裁判字號】    92,上易,187
【裁判日期】    920318
【裁判案由】    違反電子遊戲場業管理條例等
【裁判全文】
臺灣高等法院刑事判決                            九十二年度上易字第一八七號
    上  訴  人
    即  被  告  甲○○
右上訴人因違反電子遊戲場業管理條例等案件，不服臺灣基隆地方法院九十一年度易
字第一九四號，中華民國九十一年十月九日第一審判決（起訴案號：臺灣基隆地方法
院檢察署九十一年度偵字第四０七、五八五號聲請簡易處刑判決，經原審認為不宜，
改依通常程序審理）提起上訴，本院判決如左：
    主  文
上訴駁回。
    事  實
一、易俊麟（涉犯違反電子遊戲場業管理條例等罪部分，業經原審判刑確定）在基隆
    市○○路五０九巷一之二號經營小吃店，未依電子遊戲場業管理條例辦理營利事
    業登記，竟與甲○○基於經營電子遊戲場業之犯意聯絡，由甲○○於民國（下同
    ）九十年十二月一日起，提供幸運星遊戲機 (俗稱水果檯，代幣兌換率：一比十
    )二台、兌換機 (代幣兌換率：一比一)一台，均設置於上址店內之公眾得出人之
    場所，供賭客把玩，其方式為賭客先向易俊麟以每十元換一枚一百分代幣；作為
    賭資，押注後若押中可得不等倍數之分數，若未押中則不退還賭資，賭客結束把
    玩時，若有累積分數，每十分可向易俊麟換取新臺幣（下同）一元，或等額之茅
    臺酒、礦泉水等物，以此不確定之或然率決定財物之輸贏，而連續多次以上開機
    具與不特定顧客賭博財物。嗣於九十一年一月二十日下午二時二十分許，適有於
    同年一月十三日起，連續三次在上址賭博之賭客陳清溪、劉柑泉（所犯賭博罪均
    已判刑確定），在上址賭玩電動賭博機具幸運星遊戲機時，為警當場查獲，並扣
    得電動賭博機具幸運星遊戲機二台、兌換機一台、遙控器一個及代幣六百十四枚
    (檢察官簡易判決處刑書誤載為六千一百枚)。
二、案經基隆市政府函送暨基隆市警察局第一分局報告臺灣基隆地方法院檢察署檢察
    官偵查起訴。
    理  由
一、被告經合法傳喚未到，惟據被告甲○○於前調查時到庭坦承有提供扣案幸運星遊
    戲機予易俊麟擺設，惟矢口否認有何賭博犯行，辯稱：易俊麟是向伊承租幸運星
    遊戲機二台、兌換機一台，每台機具每月租金二千元，並訂有珍珠船遊戲機出租
    簡約，伊僅負責機器的維修及調整，該等機具均係經經濟部商檢合格之機具，並
    非賭博機具，租予易俊麟時約定僅係供消遺娛樂及產品促銷之用，不得兌換現金
    或涉及賭博行為概與伊無涉，且易俊麟擺設機具之場所並非公眾得出入之場所，
    警察查獲當日，幸運星遊戲機雖有ＩＣ板但並未插電，兌換機故障並無ＩＣ板，
    扣案者係燈板並非ＩＣ板云云。
二、經查：
（一）右揭犯罪事實，業據賭客陳清溪、劉柑泉及共犯易俊麟於警詢、偵查及原審審
      理中坦承不諱，賭客陳清溪供稱：從查獲前一個禮拜起開始在易俊麟經營的小
      吃店賭博，以十元兌換代幣一枚，每個代幣代表一百分，如果賭贏，請易俊麟
      來計算分數，曾賭贏換過一瓶矛台酒等語；賭客劉柑泉亦供稱：每次都是和陳
      清溪一起去玩，曾經以兩千分向易俊麟換過現金二百元等語（均見原審九十一
      年六月二十五日訊問筆錄）；共犯易俊麟則供稱：擺設賭博性電玩並未申請營
      業執照，查獲的三台賭博性機具係被告大約在九十年十二月時寄放在麵攤，其
      負責對不特定顧客兌換代幣及清分工作等語（見九十一年一月二十日警詢筆錄
      ），並有幸運星遊戲機二台、兌換機一台、代幣六百十四枚及遙控器一個扣案
      可稽。
（二）而賭客陳清溪、劉柑泉亦供稱：扣案賭博器具設置於上址小吃店後面倉庫，倉
      庫與店面相通，門是開著的，顧客要進人把玩隨時都可以進入（偵卷第二十九
      頁反面），經原審現場履勘結果發現，上址小吃店攤位後方設有座位供顧客飲
      食之用，後段以鋁門窗隔間，亦擺有桌椅供顧使用，後方右側有一木板隔間房
      間，供作倉庫使用，有鋁門一扇，扣案之賭博機具即設置該處，易俊麟表示平
      日該門只有夜間收攤時才會上鎖，且原審勘驗當日該鋁門並未上鎖，亦有勘驗
      筆錄及照片六張附於原審卷內可憑，是扣案賭博器具係設置於一般消費者得輕
      易看見之場所，且該場所未上鎖設限，一般消費者得自由進出，足堪認係公眾
      得出入之場所，被告所辯設置賭博機具之場所非公眾得出入之場所云云，並不
      足採。
（三）又賭客陳清溪、劉柑泉為警查獲時，正在共犯易俊麟經營小吃店內一人各把玩
      一台幸運星遊戲機等情，亦據渠等於警訊中供述明確（見偵查卷第二十九頁）
      ，顯見扣案之幸運星遊戲機為警查獲時係插上電源，正供賭客把玩，被告空言
      該幸運星遊戲機未插上電源云云，實係卸責飾詞，委無可採。
（四）被告復辯稱扣案之幸運星遊戲機及兌換機係經經濟部商檢合格之機具，並非賭
      博機具，並提出經濟部商品檢驗局國內市場出廠檢驗合格證書為憑，然刑法第
      二百六十六條第二項賭博之器具，在機具性質上並無何限制，凡是可充為他人
      賭博財物之用，且用之於賭博者，均為該項所稱賭博之器具，扣案之幸運星遊
      戲機為警查獲時既係插電運轉中，已如前述，且係供他人賭博財物之所用，縱
      該等機器係經經濟部商檢合格，惟既做為賭博工具，即無解於其係賭博之器具
      ，被告此部分所辯，亦不足採。
（五）被告另辯稱：扣案賭博器具係易俊麟向其租用，簽有珍珠船遊戲機出租簡約，
      租約約定僅係供消遺娛樂及產品促銷之用，不得兌換現金或涉及賭博行為概與
      伊無涉云云。然查，被告於警詢時先供稱：係於八十九年六月初將扣案之賭博
      機具租予被告易俊麟，每月五日向被告易俊麟收取三台租金六千元（見九十一
      年一月二十日警詢筆錄）；復於檢察官偵查中改稱：於九十年十一月二十日和
      易俊麟簽訂契約，自從同年十二月一日起將扣案賭博器具放置於上址小吃店，
      並約定每台機具每月租金二千元，被告就何時開始將扣案賭博機具放置於易俊
      麟經營之小吃店一節，供詞先後不一，且相隔時間甚遠，已難遽信。又共犯易
      俊麟先於警詢時供稱：「 (問：這賭博電玩水果檯幸運連線二台及獎品兌換機
      是何人所有？何時開始擺放營業？）這三台是甲○○所有由他寄放麵攤內，大
      約一個月前擺放在此。九十年十二月時」、「 (問：甲○○擺放賭博電玩在你
      店內如何與你分帳？）是甲○○向我租用麵攤以每月二千元新台幣放置電玩」
      （九十一年一月二十日警詢筆錄）；於檢察官第一次偵訊時供稱：「機台是甲
      ○○放的，他每月以二千元向我租場所，每個月他來開機台時看台內剩多少代
      幣數額，扣除二千元應給我的現金後，其餘的由我折算現金給他」（偵卷第十
      九頁），雖易俊麟於檢察官第二次偵訊及原審調查中附和被告所辯，翻異前詞
      謂：係向被告將租用賭博機具，每月每台租金二千元云云。惟查共犯易俊麟於
      原審調查時另供稱：「當時是甲○○在去年十一月間主動到麵攤來找我，我在
      該處擺攤十餘年，希望我提供場所讓他擺水果台，而且他向我表示這些機器都
      領有牌照，所以我才同意讓他擺放，是他告訴我公司有規定要簽立租賃契約，
      我才簽約，後來機器陸續搬進來，代幣也是他提供．．．他大約一個月來清理
      一次，因為機器的鑰匙只有他有．．．」，是共犯易俊麟既未持有該扣案賭博
      機具鎖匙，則與所供係向被告甲○○租用賭博機具供賭客把玩，依理應持有機
      具鎖匙之情，亦相互矛盾，故易俊麟上開附和被告之詞，自難遽為被告有利之
      證據。況衡諸常情，共犯易俊麟於警訊及檢察官第一次偵訊中之陳述較少權衡
      利害得失或受他人干預，且甫經逮捕到案，尚無機會串供，比之事後翻異之詞
      ，理應更為可採，自不得任意捨棄初供不採。故共犯易俊麟與甲○○間簽訂之
      珍珠船遊戲機出租簡約，顯屬被告與共犯易俊麟為掩飾二人有賭博犯行，事前
      預立之契約，尚難採為有利被告之佐證。
（六）綜上所述，被告與共犯易俊麟二人有共同經營賭博性電玩業，情極灼然，犯行
      實堪認定，應依法論科。
三、查被告甲○○未依電子遊戲場業管理條例辦理營利事業登記，而擅自於公眾得出
    入之場所擺設電動賭博器具，與不特定賭客對賭，核其所為，係違反電子遊戲場
    業管理條例第十五條規定，應依同條例第二十二條規定論處，及刑法第二百六十
    六條第一項前段之賭博罪。被告所為賭博之多次犯行，均時間緊接，所犯罪名與
    構成要件相同，顯均係基於概括犯意而為，應各依連續犯規定論以一罪，並加重
    其刑。而被告與共犯易俊麟未辦理營業登記，自九十年十二月一日起至九十一年
    一月二十日止，在易俊麟經營上址小吃店擺設賭博器具，經營電子遊戲場業，因
    其犯罪屬經營業務性質，僅成立一罪。又被告所犯前開二罪（賭博罪具多次犯行
    ，而未經登記經營電子遊戲場業則屬繼續犯之一罪）間，有方法結果之牽連關係
    ，應從一重之未經登記經營電子遊戲場業罪處斷。簡易判決處刑書雖未記載被告
    甲○○連續賭博部分，然此部分與公訴人聲請簡易判決處刑（與起訴有同一效力
    ）部分有裁判上一罪之牽連犯或連續犯關係，已如前述，各該部分為起訴效力所
    及，本院自得併予審理。被告與共犯易俊麟間就前開犯行，有犯意聯絡及行為分
    擔，俱屬共同正犯。被告甲○○以電動賭博器具充為其手足之延長而與不特定賭
    客對賭，並無聚眾賭博及供給賭博場所之情形，公訴人認被告係犯刑法第二百六
    十八條之罪，尚有未合，此外復查無其他證據證明被告確有公訴人所指此部分之
    犯行，惟公訴意旨認此部分與前揭論罪科刑之間有方法目的之牽連關係，屬裁判
    上之一罪，爰不另為無罪諭知。
四、原審因認被告罪證明確，並適用電子遊戲場業管理條例第十五條、第二十二條、
    刑法第十一條前段、第二十八條、第五十六條、第二百六十六條第一項前段、第
    二項、第五十五條、第四十一條第一項前段、第三十八條第一項第二款，罰金罰
    鍰提高標準條例第一條前段、第二條之規定。並審酌被告犯罪之動機、目的、賭
    博危害社會善良風氣，及被告犯後態度等一切情狀，量處拘役伍拾日，並諭知易
    科罰金之折算標準。另對扣案之兌換機一台（含ＩＣ板一塊）、幸運星遊戲機二
    台（含ＩＣ板二塊）及機具內之代幣六百十四枚（公訴人簡易判決處刑書誤載為
    六千一百枚，經原審當庭勘驗實為六百十四枚，見原審九十一年六月二十五日訊
    問筆錄），分係當賭博之器具與在賭檯之財物，爰依刑法第二百六十六條第二項
    規定宣告沒收；對於被告所辯：扣案時兌換機已故障，所扣ＩＣ晶片板為燈號板
    云云，然賭客陳清溪、劉柑泉均稱歷次賭博時兌換機有正常運作，燈號也有亮等
    語，顯見該兌換機係正常運轉中，被告所辯洵不足採。另扣案之遙控器一個，係
    共犯易俊麟所有，且係用來方便賭客與被告易俊麟聯絡之用，業據易俊麟供承在
    卷（見同上筆錄），爰應依刑法第三十八條第一項第二款宣告沒收，其認事用法
    ，並無違誤，量刑亦稱妥適，上訴人即被告上訴意旨仍執前詞，否認犯罪，請求
    撤銷改判，核無理由，上訴應予駁回。
五、被告經合法傳喚，無正當理由未到庭，爰不待其陳述，逕行判決。
據上論斷，應依刑事訴訟法第三百六十八條、第三百七十一條，判決如主文。
本案經檢察官陳文琪到庭執行職務。
中      華      民      國      九十二      年      三    月    十八    日
                              台灣高等法院刑事第十六庭
                                  審判長法  官  許  增  男
                                        法  官  陳  孟  瑩
                                        法  官  周  煙  平
右正本證明與原本無異。
不得上訴。
                                        書記官  蕭  麗  珍
中      華      民      國    九十二    年      三      月    二十一    日
附錄：本案論罪科刑法條全文
電子遊戲場業管理條例第二十二條
違反第十五條規定者，處行為人一年以下有期徒刑、拘役或科或併科新臺幣五十萬元
以上二百五十萬元以下罰金。
刑法第二百六十六條
在公共場所或公眾得出入之場所賭博財物者，處一千元以下罰金，但以供人暫時娛樂
之物為賭博者，不在此限。
當場賭博之器具與在賭檯或兌換籌碼處之財物，不問屬於犯人與否，沒收之。


司法院資訊處製作；財團法人民間司法改革基金會備份。
